臺灣臺中地方法院刑事判決　　　　　　　　　　　　　九十一年度訴字第七二五號
　　公　訴　人　台灣台中地方法院檢察署檢察官
　　被　　　告　甲○○
　　選任辯護人　洪松林
　　被　　　告　壬○○
右列被告因搶奪等案件，經檢察官提起公訴（九十一年度偵字第三一八三號、四０一
三號），本院判決如左：
    主  文
壬○○共同連續意圖為自己不法之所有，而搶奪他人之動產，處有期徒刑貳年肆月；
又偽造署押，足以生損害於他人，處有期徒刑肆月，扣案當票收執聯上偽造「癸○○
」署押壹枚、欣欣當舖留存當票存根聯上「癸○○」署押肆枚（含指印參枚）均沒收
。主刑部分應執行有期徒刑貳年陸月。
甲○○共同連續意圖為自己不法之所有，而搶奪他人之動產，累犯，處有期徒刑貳年
陸月。
    事  實
一、甲○○（原名王欽雨）前曾於民國八十四年間，因違反藥事法等案件，經本院判
    處應執行有期徒刑一年，嗣經台灣高等法院台中分院及最高法院判決駁回上訴而
    告確定，於八十六年七月十六日假釋期滿執行完畢。詎仍不知悔改，與壬○○係
    男女朋友，因二人吸毒需款孔急，遂基於共同意圖為自己不法所有之概括犯意聯
    絡，先後於如附表所示之時、地，共同前往寅○○、丁○○、乙○○、丙○○、
    庚○○、子○○、己○○○、丑○○、周美鳳、辛○○○等十人所經營之如附表
    所示之銀樓，以如附表所示之方法，趁寅○○等人不及注意之際，搶奪寅○○等
    人所有如附表所示之金飾，得手後由甲○○騎乘機車搭載壬○○離去，並將搶得
    之部分金飾由壬○○分別於九十一年一月二十六日、同年月二十九日及同年二月
    一日，先後三次拿至台中市○○區○○路三段一五九之十六號金福泰銀樓出售予
    不知情之馮美惠，分別得款新台幣（下同）一萬五千二百元、一萬九千五百元及
    三萬元。甲○○、壬○○復承上共同搶奪之犯意聯絡，於九十一年一月十七日十
    五時許，在台中縣沙鹿鎮○○路與日新街口，由壬○○騎乘車牌號碼不詳之機車
    ，後搭載甲○○，趁步行之癸○○不及注意之際，由甲○○下車搶奪癸○○所有
    之皮包一只，內有國民身分證二紙、駕駛執照、行車執照各一紙、現金一千八百
    元、戒指二枚、手鍊一條等物，得手後甲○○迅速坐上壬○○所騎乘機車揚長而
    去。壬○○得手後，於當日下午時分，遂持行搶得來之癸○○所有國民身分證乙
    紙，前往台中縣沙鹿鎮○○路三七三號蔡麗薰所營之欣欣當鋪，表示要典當癸○○所有前開戒指二枚及手鍊一條，而由不知情之蔡麗薰予以收當，壬○○並利用
    不知情之蔡麗薰在當票（一式二聯，一聯存根聯當鋪留存、一聯收執聯典當人收
    執）上填寫「癸○○」姓名一枚（連同複印共二枚），再由壬○○在當票存根聯
    上「貸金」欄、「舊當物」欄各以「癸○○」名義按捺指印三枚，而偽造「癸○○」署押共五枚，足以生損害於癸○○及蔡麗薰。嗣於九十一年二月八日十六時
    四十分許，甲○○、壬○○復共同至台中縣神岡鄉○○村○○路九十九號之金源
    發銀樓，預備重施故技時，為銀樓老闆戊○○發覺其二人神似最近同業通報之搶
    嫌，乃於其二人進入店內後，尚未著手搶奪時，即將店門關上報警，嗣經警據報
    當場查獲壬○○，扣得壬○○所有當票收執聯乙紙，其上有偽造「癸○○」署押
    一枚，並循線於欣欣當鋪內起獲以癸○○名義之當票存根聯乙紙，其上有偽造「
    癸○○」署押四枚（含指印三枚），而甲○○則於發覺有異後，趁隙先行逃逸，
    直至九十一年二月二十七日中午十二時十分許，始向警方投案說明，並主動供出
    其與壬○○共犯如附表編號一、三、七所示之搶奪事實。
二、案經台中縣警察局豐原分局及台中縣警察局清水分局報請臺灣臺中地方法院檢察
    署檢察官偵查起訴。
    理  由
一、訊據被告壬○○對於右開犯罪事實均坦承不諱，而被告甲○○固坦承於右揭時地
    與被告壬○○一同至如附表所示銀樓行搶，並共同行搶被害人癸○○所有皮包乙
    只等情不諱，惟辯稱：剛開始第一件行搶時，伊在外面等候被告壬○○，當時不
    知道她要去行搶，等到第二件以後就知道云云。惟查，右開事實，業據被害人寅
    ○○、丁○○、乙○○、丙○○、庚○○、子○○、己○○○、丑○○、周美鳳
    、辛○○○、癸○○等十一人於警訊及本院訊問時指述甚詳，核與證人馮美惠、
    蔡麗薰、戊○○證述情節相符，有各該訊問筆錄在卷可按，且被告二人共同行搶
    之如附表編號一所示被害人寅○○於警訊時業已明白指稱：「．．．當時歹徒有
    一男一女稱要買金項鍊，我就拿乙條給他看，女孩子稱要給男朋友看，就從外面
    跑走，騎乘機車逃逸」一情，如附表編號二所示被害人丁○○於警訊時亦證陳：
    「於九十一年一月十九日十七時五十分王欽雨夥同壬○○至我經營之天城銀樓，
    由王欽雨在門口，壬○○進入店內向我說：『要看之前看到的金項鍊』，我即將
    一條約九錢重的金項鍊拿給她，壬○○一拿到項鍊，即往門口跑，跳上王欽雨的
    機車後逃逸」，顯然被告壬○○搶奪被害人寅○○或丁○○（原起訴書所記載之
    第一件）所有財物時，被告甲○○即在外面擔任接應工作，見被告壬○○得手後
    ，隨即搭載騎乘機車離去，豈有不知被告壬○○搶奪之理，何況被告壬○○於屢
    經本院隔離訊問期間，均一致供稱：伊與被告甲○○雖是臨時起意，但被告甲○○也都知道要去行搶之事等語，而以被告二人互為男女朋友，被告壬○○所為供
    詞自無設詞誣陷之理，況被告甲○○末亦對被告壬○○所言表示沒有意見，益徵
    被告甲○○前開所辯顯係卸責之詞，而要無可採。此外，復有監視錄影帶翻拍照
    片二張、台中縣警察局清水分局受理刑事案件報案三聯單乙紙、當票存根聯影本
    、收執聯正本各乙紙、當鋪檯帳登記簿乙紙、金飾買入登記簿二紙在卷可稽，本
    件事證業臻明確，被告二人犯行至堪認定。至起訴書記載被告壬○○與綽號「阿
    寬」之不詳年籍成年男子共同行搶被害人癸○○所有皮包乙只，然被告壬○○於
    本院訊問及審理期間均業已供稱該次也是其與被告甲○○共同犯案，於警、偵訊
    說是與「阿寬」共犯，是伊捏造的，實際上根本沒有這個人等語，而被告甲○○
    於主動投案後，於警局內所書寫之自白書，亦提及與被告壬○○曾在沙鹿鎮○○○○路人皮包，有戒指二只及手鍊一條，由壬○○拿至沙鹿某家當鋪，賣掉所搶
    奪的金飾，雖其於本院訊問時曾否認有犯下該案，於本院審理期間則又稱因為不
    知道路名，故予否認，但於自白書所述內容是實在的等情，末亦坦承犯下該案，
    核與被害人癸○○到庭陳述伊在行走時，遭一男子行走至其背後迅速搶走其皮包
    後，立刻跑至一女子騎乘機車處，上車後該名女子隨即騎乘離去之搶奪情形相符
    ，足見九十一年一月十七日十五時許，被告二人確實有行搶被害人癸○○所有皮
    包係屬真實，而非起訴書所認定之「阿寬」不詳姓名成年男子，併予敘明。
二、查被告二人趁寅○○等人不及注意之際，下手行搶其等所有如附表所示物品，核
    均犯刑法第三百二十五條第一項搶奪罪。至刑法第二百十七條第一項之「署押」
    ，乃指於紙張或物體上簽署之姓名，或其他符號，其作用在示其承認所簽署之文
    書效力，若以捺指紋以代替簽名者，如偽造指紋亦屬偽造署押，本件被告壬○○
    除於欣欣當鋪內留存之當鋪存根聯及自己持有之收執聯上，由不知情之當鋪負責
    人蔡麗薰於其上偽造「癸○○」署押一枚（連同複印共二枚），尚於當鋪存根聯
    之「貸金」欄、「舊當物」欄各偽造「癸○○」指印三枚，以確認是癸○○本人
    所典當之物品，揆諸前揭說明，捺指印亦屬該罪所謂之「署押」，是核被告壬○○此部分所為，係犯刑法第二百十七條第一項偽造署押罪。而被告壬○○利用不
    知情之當鋪負責人蔡麗薰書寫「癸○○」姓名，為間接正犯；又其在一次典當行
    為中，冒用癸○○名義簽名，並多次捺指印而偽造署押之行為，係利用同一機會
    ，在同一時段就同一犯罪構成事實，本於單一犯意接續進行，以實現一犯罪構成
    要件之單一行為，為接續犯，應以一罪論。又刑法（第二百十七條）所處罰之偽
    造署押、印文等罪，係因其侵害社會法益，保護客體旨在維護社會之公共信用，
    是以具有刑法意義之署押、印文本身須在法律上或交易上具有重要性者，始有予
    保護之必要，亦即署押、印文本身須在法律上或交易上具有一定之意思（意義）
    ；至偽造之私文書必須具有一定之文書性，亦即，文書本身得用以作為收據（如
    送達証書、違規通知單之簽收）、保証（如背書）、約定（如契約）或証明（如
    信件簽名之同一性、汽車引擎號碼、電錶封印）之用，若行為人僅係單純以印文
    、署押之方式表現承認某項事實，而非與其所表現之物體相結合，具有一定文書
    性（如在筆錄上之署押僅係單純承認在場受訊問並閱覽筆錄，並非與筆錄相結合
    而具有一定文書性），應僅單純論以偽造印文、署押罪。經查，被告壬○○於持
    被害人癸○○所有國民身份證乙紙前往欣欣當鋪典當金飾，並利用不知情之蔡麗
    薰於當票內填載「癸○○」署押，末由其本人以「癸○○」名義按捺指印，其上
    典當物品內容、件數及典當價格均為當鋪負責人蔡麗薰所製作，被告壬○○僅是
    確認上開文書內容，與前開具有收據、保證、約定或證明有別，自不具有文書性
    ，是被告於當票存根聯偽造「癸○○」姓名及指印，於收執聯偽造「癸○○」姓
    名（複印），均僅有偽造署押犯行，公訴意旨認此部分應依刑法第二百十六條、
    第二百十條行使偽造私文書罪嫌處斷，尚有未洽，惟此屬犯罪事實之減縮，尚無
    庸變更起訴法條。被告二人前開所犯搶奪罪部分具有犯意聯絡與行為分擔，為共
    同正犯。又其等二人先後多次搶奪犯行，均時間緊接，手段相同，所犯構成要件
    復相同，顯均係基於概括犯意反覆為之，均為連續犯，均依刑法第五十六條規定
    各論以一罪，並均依法加重其刑。被告壬○○所犯連續搶奪罪與偽造署押罪間，
    犯意各別，行為互異，應予分論併罰。又被告甲○○（原名王欽雨）前曾於八十
    四年間，因違反藥事法等案件，經本院判處應執行有期徒刑一年，嗣經台灣高等
    法院台中分院及最高法院判決駁回上訴而告確定，於八十六年七月十六日假釋期
    滿執行完畢，有臺灣臺中地方法院檢察署刑案資料查註紀錄表一紙在卷可稽，其
    於五年內再犯本件有期徒刑以上之罪，為累犯，依刑法第四十七條規定加重其刑
    ，並依法遞加重之。又被告甲○○於九十一年二月二十七日主動到案後，雖另供
    出如附表編號一、三及七之搶奪事實，事後並經警方訊問被害人寅○○、乙○○
    、己○○○等人而查明屬實（其等均指稱因為遭搶金額不多，故未予報案），然
    裁判上之一罪其一部分犯罪既已因案被發覺，雖在檢察官或司法警察官訊問中被
    告陳述其未發覺之部分犯罪行為，並不符合刑法第六十二條之規定，不應認有自
    首之效力（有最高法院七十三年二月二十一日、七十三年度第二次刑事庭會議決
    議參照），是被告甲○○雖於主動投案說明後，另供出其餘犯罪事實，業與自首
    要件不符，自不能予以減輕其刑，併予敘明。爰審酌被告二人年紀輕輕，不思循
    正途賺錢牟利，竟沈迷毒品，為供給吸毒所需，進而搶奪他人財物，使被害人損
    失嚴重，被告壬○○甚至以搶得證件變賣財物，增加被害人追回財物之困難，使
    銀樓業者及獨行女子人心惶惶，危害社會治安頗鉅，惟考以被告二人行搶銀樓手
    段，多係由被告壬○○趁把玩金飾之際迅速取走，並跳上被告甲○○等候在外之
    機車離去，而被告甲○○搶奪被害人癸○○所有皮包，亦係下車行走至其後方，
    得手後迅速離開，並未對被害人等人造成身體上任何傷害，況且被告壬○○已坦
    承全部犯行，被告甲○○坦承大部分犯行，並主動供出如附表編號一、三、七所
    示犯罪事實等一切情狀，分別量處如主文所示之刑，並就被告壬○○部分定其應
    執行刑。至當票上收執聯上偽造「癸○○」署押一枚、欣欣當舖留存當票存根聯
    上「癸○○」署押四枚（含指印三枚），均依刑法第二百十九條規定沒收。
據上論斷，應依刑事訴訟法第二百九十九條第一項前段，刑法第二十八條、第五十六
條、第三百二十五條第一項、第二百十七條第一項、第五十一條第五款、第四十七條
、第二百十九條，判決如主文。
中      華      民      國      九十一      年      四    月    三十    日
                                        法  官    賴  妙  雲
右正本證明與原本無異。
如不服本判決，應於送達後十日內向本院提出上訴狀 （須附繕本） ，上訴於台灣高等
法院台中分院。
                                        書記官
中      華      民      國      九十一      年      四    月    三十    日
附錄論罪科刑法條
刑法第三百二十五條第一項
意圖為自己或第三人不法之所有，而搶奪他人之動產者，處六月以上五年以下有期徒
刑。
因而致人於死者，處無期徒刑或七年以上有期徒刑。致重傷者，處三年以上十年以下
有期徒刑。
第一項之未遂犯罰金。
刑法第二百十七條第一項
偽造印章、印文或署押，足以生損害於公眾或他人者，處三年以下有期徒刑。
盜用印章、印文或署押，足以生損害於公眾或他人者，處三年以下有期徒刑。
附表：
┌──┬────┬──────┬───────┬────┬───────┐
│編號│犯罪時間│犯罪地點    │犯罪方法      │被害人  │財物（新台幣）│
├──┼────┼──────┼───────┼────┼───────┤
│一  │90.12.28│台中縣沙鹿鎮│甲○○騎乘機車│寅○○  │金項鍊一條重一│
│    │18:30   │沙田路一五三│在外接應把風，│        │兩五錢（價值一│
│    │        │號「金足城銀│壬○○搶奪金飾│        │萬八千元）    │
│    │        │樓」        │後立即往外跑，│        │所得業已變賣花│
│    │        │            │並跳上機車離去│        │用            │
├──┼────┼──────┼───────┼────┼───────┤
│二  │91.01.19│台中縣大肚鄉│甲○○騎乘機車│丁○○  │金項鍊一條重九│
│    │17:50   │遊園路二段二│在外接應把風，│        │錢（價值一萬三│
│    │        │０三巷一弄二│壬○○搶奪金飾│        │千元）        │
│    │        │十五號「天城│後立即往外跑，│        │所得業已變賣花│
│    │        │銀樓」      │並跳上機車離去│        │用            │
├──┼────┼──────┼───────┼────┼───────┤
│三  │91.01.19│台中縣梧棲鎮│甲○○騎乘機車│乙○○  │金項鍊一條重一│
│    │19:15   │梧楠路一三九│在外接應把風，│        │兩五錢（價值一│
│    │        │號「金玉山銀│壬○○搶奪金飾│        │萬四千五百元）│
│    │        │樓」        │後立即往外跑，│        │所得業已變賣花│
│    │        │            │並跳上機車離去│        │用            │
├──┼────┼──────┼───────┼────┼───────┤
│四  │91.01.24│台中縣清水鎮│甲○○騎乘機車│丙○○  │金項鍊一條（價│
│    │11:10   │文昌里二鄰中│在外接應把風，│        │值二萬七千八百│
│    │        │山路三二七號│壬○○搶奪金飾│        │五十元）      │
│    │        │「家福銀樓」│後立即往外跑，│        │所得業已變賣花│
│    │        │            │並跳上機車離去│        │用            │
├──┼────┼──────┼───────┼────┼───────┤
│五  │91.01:26│台中縣沙鹿鎮│甲○○騎乘機車│庚○○  │金項鍊一條重一│
│    │14:00   │沙田路一九三│在外接應把風，│        │兩五錢（價值二│
│    │        │號「金寶成銀│壬○○搶奪金飾│        │萬元          │
│    │        │樓」        │後立即往外跑，│        │所得業已變賣花│
│    │        │            │並跳上機車離去│        │用            │
├──┼────┼──────┼───────┼────┼───────┤
│六  │91.01.27│台中縣清水鎮│甲○○騎乘機車│子○○  │金項鍊一條重一│
│    │17:20   │靈泉里五鄰清│在外接應把風，│        │兩五錢兩分（價│
│    │        │水街七號「金│壬○○搶奪金飾│        │值二萬零三百五│
│    │        │谷盛銀樓」  │後立即往外跑，│        │十元          │
│    │        │            │並跳上機車離去│        │所得業已變賣花│
│    │        │    │              │        │用            │
├──┼────┼──────┼───────┼────┼───────┤
│七  │91.02.01│台中縣大甲鎮│甲○○騎乘機車│己○○○│金項鍊一條重一│
│    │12:00   │順天路一八二│在外接應把風，│        │兩一錢（價值一│
│    │        │號「金玉美銀│壬○○搶奪金飾│        │萬六千元）    │
│    │        │樓」        │後立即往外跑，│        │所得業已變賣花│
│    │        │            │並跳上機車離去│        │用            │
├──┼────┼──────┼───────┼────┼───────┤
│八  │91.02.01│台中縣大雅鄉│甲○○騎乘機車│丑○○  │金項鍊一條重三│
│    │14:00   │民興街八十一│在外接應把風，│        │兩二分四錢（價│
│    │        │號「金昌銀樓│壬○○搶奪金飾│        │值四萬三千元）│
│    │        │」          │後立即往外跑，│        │所得業已變賣花│
│    │        │            │並跳上機車離去│        │用            │
├──┼────┼──────┼───────┼────┼───────┤
│九  │91.02.04│台中縣豐原市│甲○○騎乘機車│周美鳳  │金項鍊一條重三│
│    │13:40   │下街里十二鄰│在外接應把風，│        │兩（價值三萬元│
│    │        │中正路二六六│壬○○搶奪金飾│        │）            │
│    │        │「金興銀樓」│後立即往外跑，│        │所得業已變賣花│
│    │        │            │並跳上機車離去│        │用            │
├──┼────┼──────┼───────┼────┼───────┤
│十  │91.02.06│台中縣大肚鄉│甲○○騎乘機車│辛○○○│金項鍊一條重三│
│    │14:15   │福山村沙田路│在外接應把風，│        │兩一分四（價值│
│    │        │一段四五一之│壬○○搶奪金飾│        │三萬餘元）    │
│    │        │一號「珮豐銀│後立即往外跑，│        │所得業已變賣花│
│    │        │樓」        │並跳上機車離去│        │用            │
└──┴────┴──────┴───────┴────┴───────┘
